【裁判字號】    88,易,1888
【裁判日期】    890208
【裁判案由】    違反台灣省內菸酒專賣暫行條例
【裁判全文】
臺灣桃園地方法院刑事判決                        八十八年度易字第一八八八號
    公  訴  人  臺灣桃園地方法院檢察署檢察官
    被      告  甲○○
                乙○○
   選任辯護人  石麗卿律師
右列被告等因違反台灣省內菸酒專賣暫行條例案件，經檢察官提起公訴（八十八年度
偵字第四九五號），本院如左：
    主  文
甲○○、乙○○均無罪。
    理  由
一、本件公訴意旨略以：被告甲○○與乙○○兩人明知未貼有專賣憑證之酒類，不得
    販賣、持有或轉讓，自民國八十七年十月間起，在桃園縣楊梅鎮○○路十號，持
    有未貼有專賣憑證之零點六公升之金門大高四瓶，零點五公升之四君子二二五０
    瓶、零點五公升之金門雙喜四六八瓶、零點五公升之金門雙美四六０二瓶、零點
    五公升之金門精品一萬九千零八瓶、零點五公升之金門極品七四０二瓶、零點五
    公升之馬祖老酒二五三瓶、一公斤之馬祖老酒一二０九四瓶、零點七五公升之馬
    祖老酒三五八瓶，三公斤之馬祖老酒一二一瓶、三公斤之馬祖老酒七九六瓶、零
    點三公升之雲台古酒八五二瓶、一公斤之雲台古酒一三九三瓶、零點六公升之八
    仙酒仙二四０瓶、零點三公升之百齡酒壽酒一０四瓶、零點六公升之極品高梁四
    十二度一九四六四瓶、零點六公升之極品高梁四十七度一二五００瓶、零點六公
    升之馬祖精選高梁三０八八二瓶、零點六公升之八角高梁四二五一三瓶、零點六
    公升之磨沙老酒二九０九瓶、零點七公升之陳年白干四十八瓶、零點六公升之陳
    年白干一五二四瓶、零點七五公升進口白干四０四四瓶一點五公升之凍頂白露一
    七四瓶、零點七五公升之紅酒五八八瓶、零點七五公升進口紅酒一七八八瓶，又
    其兩人未經專賣機關許可擅自印製編號為四七０三七三號及四七０三七號之專賣
    憑證，並將之貼在進口之三七五ＣＣ公升之彼德伏特加（八五四０瓶）及西班牙
    節慶紅酒（一五六四瓶）上，嗣於八十七年十一月二日十四時，為警在上址查獲
    ，並扣得上開酒類及未經專賣機關許可擅自印製編號0000000甲號（公訴
    人誤載為0000000號及四七０三七號）之專賣憑證四八二六張，並扣得米
    酒成品一千六百九十二公升、半成品二千五百公升、米酒蒸餾桶二只。因認被告
    等共犯違反臺灣省菸酒專賣暫行條例第三十六條第二款、第七條第五款及同法第
    三十七條第五款之罪嫌。
二、按犯罪事實應依證據認定之，無證據不得推定其犯罪事實，又不能證明被告犯罪
    者，應諭知無罪之判決，刑事訴訟法第一百五十四條、第三百零一條第一項定有
    明文。所謂認定犯罪事實之證據，係指足以認定被告確有犯罪行為之積極證據而
    言，該項證據自須適合於被告犯罪事實認定，始得採為斷罪資料。又苟未能發現
    相當證據，或證據不足以證明，自不能以推測或擬制之方法，以為裁判基礎，亦
    分別有最高法院二十九年度上字第三一０五號及同院四十年度台上字第八六號判
    例意旨可資參照。
三、訊據被告甲○○、乙○○堅決否認有販賣未貼有專賣憑證之前述酒類及私製米酒
    之犯行，辯稱︰渠等所販賣之金門、馬祖等酒類均有專賣憑證，除進口之白干、
    西班牙節慶酒及彼得大帝酒，係於八十二年間進口，因公賣局核發之專賣憑證號
    碼0000000甲圓戳經影印後再傳真至國外廠商委託印製時，數字前後有些
    模糊不清，所以印錯了，其後發現有誤要求國外廠商重新印製，但因滯銷，所以
    才未換貼正確憑證，而一直放在倉庫部分外，其餘均屬合法之酒，且皆已發還銷
    售完了；又當時並未扣得米酒成品一千六百九十二公升、半成品二千五百公升、
    米酒蒸餾桶二只等語。經查（一）本件被告等所販賣之金門、馬祖酒類確係均有
    專賣憑證，且當時並未扣得米酒成品一千六百九十二公升、半成品二千五百公升
    、米酒蒸餾桶二只等情，業據證人即前往取締之公賣局桃園分局調查股股長姚天
    鐘證述屬實，並有查獲違反台灣省內菸酒專賣暫行條例案件扣押物品表及違反社
    會秩序維護法案件現場記錄表可稽。（二）經本院函台灣省菸酒公賣局桃園分局
    查詢被告乙○○為負責人之士豐股份有限公司於八十二年間進口精選白干、西班
    牙節慶酒及彼得大帝酒之數量，計有精選白干酒（ＬＩＭＰＥ  ＬＩＱＵＯＲ）
    六０００瓶（０．七五公升裝）、一二０００瓶（０．三七五公升裝）、彼得大
    帝伏特加酒（ＴＯＳＫＡ  ＶＯＤＫＡ）一二０００瓶（０．七五公升裝）、西
    班牙進口節慶酒（ＳＡＮＧＲＩＡ  ＭＡＲＩＡ  ＣＬＡＲＡ）一二０００瓶（
    ０．七五公升裝），且已繳納公賣利益在案，此有台灣省菸酒公賣局八十八年十
    一月十一日八八公業字第三０三八一號函暨數量表影本附卷可憑，而扣案之精選
    白干四九三九瓶（０．七五公升裝）、彼德伏特加八五四０瓶（０．三七五公升
    裝）、及西班牙節慶紅酒一五六四瓶（０．七五公升裝），並未逾上開進口數量
    ；又上開扣押物經本院至現場勘驗並請移送單位複查憑證號碼結果：外表包裝已
    泛黃陳舊，有發霉跡象，所貼之專賣憑證大部分為四七０三七三，其中少部分因
    憑證已模糊，僅能分辨部分數字為四七０三七（七十九瓶）、四七０三（五十三
    瓶）、及已無專賣憑證（十二瓶），且與公賣局核發之專賣憑證號碼00000
    00甲亦僅前後數字之差，並製有勘驗筆錄暨照片二十八幀，及台灣省菸酒公賣
    局桃園分局八十八年十二月十五日八八桃局業字第四六八０號函暨檢附清查表附
    卷，上述物品顯係確已放置多時。何況被告等大批進口上述洋酒既已繳納公賣利
    益，豈有為規避繳納公賣利益，而私運少量上述洋酒之理？況上述洋酒若係私運
    進口，既已闖關成功，且已印製公賣局核發之正確專賣憑證（號碼為00000
    00甲），豈有不馬上換貼，而將之置放倉庫等待被查獲之理？綜上所述，被告
    等所辯並非不足採信，此外，復查無其他積極證據足資證明被告等有公訴人所指
    之犯行，自應為無罪之諭知。
據上論斷，應依刑事訴訟法第三百零一條第一項，判決如主文。
本案經檢察官陳志全到庭執行職務。
中      華      民      國    八十九    年      二      月      八      日
                                   台灣桃園地方法院刑事第二庭
                                           法  官  曾  正  耀
右正本證明與原本無異。
如不服本判決，應於送達判決後十日內，向本院提出上訴狀。
                                           書記官  蘇     萱
中      華      民      國    八十九    年      二      月     十       日


司法院資訊處製作；財團法人民間司法改革基金會備份。
